【裁判字號】    91,易,3922
【裁判日期】    920224
【裁判案由】    賭博
【裁判全文】
臺灣高雄地方法院刑事判決                        九十一年度易字第三九二二號
    公  訴  人  臺灣高雄地方法院檢察署檢察官
    被      告  癸○○
    被      告  未○○
    被      告  寅○○
右列被告因賭博案件，經檢察官提起公訴（九十一年度偵字第一二一九六號），本院
判決如左：
    主  文
癸○○、未○○、寅○○均無罪。
    理  由
一、本件公訴意旨係以：丙○○基於賭博為常業之犯意，自民國九十一年初起，在其
    任負責人並設於高雄縣岡山鎮○○○路二十六號一樓「大西洋遊藝場」內，擺設
    電動賭博機具「Ｃ１２輪盤」二台、「賓果」十台、「二十一點機台」五台、「
    皇冠滿天星機台」六台、「競船」八台（均含ＩＣ板），供不特定人以上開電動
    賭博機具與其對賭，其方式為由顧客以新台幣（下同）十元兌換代幣一枚，投入
    上開機具內開分，並操作機具累積分數，再以累積之分數洗分後向櫃檯兌換現金
    歸其所有，如未累積分數則兌換之現金歸丙○○所有而賭博財物，並以此為常業
    。嗣於九十一年六月四日下午一時三十分許，適有賭客癸○○、未○○、寅○○
    在上址賭玩電動玩具時，為警當場查獲，並扣得電動機具「Ｃ１２輪盤」二台、
    「賓果」十台、「二十一點機台」五台、「皇冠滿天星機台」六台、「競船」八
    台（均含ＩＣ板）、賭資三十四萬一千元等物，因認被告癸○○、未○○、寅○
    ○所為，均係犯刑法第二百六十六條第一項之普通賭博罪嫌云云。
二、按犯罪事實應依證據認定之，無證據不得推定其犯罪事實；被告之自白不能作為
    有罪判決之唯一證據，仍應調查其他必要之證據，以察其是否與事實相符；又不
    能證明被告犯罪或其行為不罰者，應諭知無罪之判決；刑事訴訟法第一百五十四
    條、第一百五十六條第二項、第三百零一條第一項分別定有明文。次按事實之認
    定，應憑證據，如未能發現相當證據，或證據不足以證明，自不能以推測或擬制
    之方法，以為裁判基礎；認定不利於被告之事實，須依積極證據，苟積極證據不
    足為不利於被告事實之認定時，即應為有利於被告之認定，更不必有何有利之證
    據；被告之自白與事實是否相符，須依具體情事，如現場跡象、被害人指供或調
    查其他必要之證據，以認定之，不能憑空臆測，認與事實相符，而採為判決基礎
    ；有最高法院四十年台上字第八六號、三十年上字第八一六號、四十六年台上字
    第一七０號判例意旨可資參照。又按最高法院九十一年台上字第四０八二號、第
    三三六六號判決意旨所示，刑事訴訟法第一百五十六條第二項規定，被告之自白
    不得作為有罪判決之唯一證據，仍應調查其他必要之證據，以察其是否與事實相
    符。其立法意旨乃在防範被告自白之虛擬致與真實不符，故對自白在證據上之價
    值加以限制，明定須藉補強證據以擔保其真實性。又利用共同被告之共犯之自白
    或其他不利於己之陳述，為認定被告犯罪之證據，不特與利用被告自己之自白作
    為其犯罪之證明同有自白虛偽性之危險，亦不免有嫁禍於被告而為虛偽供述之危
    險。故就刑事訴訟法第一百五十六條第二項之立法意旨觀之，非共同被告之共犯
    之自白或其他不利於己之陳述，固得作為認定被告犯罪之證據，但不得作為有罪
    判決之唯一證據，仍應調查其他必要之證據，以察其是否與事實相符，亦即仍須
    有補強證據以擔保該共犯自白之真實性，始得採為斷罪之依據，並非絕對可由法
    院自由判斷該共犯之自白或不利於己之陳述之證明力，若不為調查，而專憑此項
    供述據為被告犯罪事實之認定，即與上開規定有違。
三、公訴人認上開被告涉犯普通賭博罪嫌，無非係以被告寅○○之自白及扣案電動機
    具「Ｃ１２輪盤」二台、「賓果」十台、「二十一點機台」五台、「皇冠滿天星
    機台」六台、「競船」八台（均含ＩＣ板）、賭資三十四萬一千元等物其唯一論
    據。
  (一)訊據被告癸○○、未○○均堅決否認有上開賭博犯行，辯稱：癸○○僅在該處觀
    看，並未把玩，而未○○係癸○○之女，前往上開遊藝場找癸○○返家吃飯等語
    。按刑法賭博罪係對合性之犯罪，須雙方對賭，且以賭博財物為其特別構要件之
    一。上開電動玩具既僅供把玩以消磨時間，而不能以所贏得之分數兌換財物，即
    非屬以財物得喪定輸贏之賭博，核與賭博罪之構成要件尚有未合。臺灣高等法院
    暨所屬地院八十八年度法律問題座談會結論亦認為，賭博係以偶然之機率互爭勝
    負，以決定財物之得喪，所謂財物，必以金錢或得易為金錢或其他具有經濟價值
    之物品而言，至於以供人暫時娛樂之物為賭者，因無財物輸贏，僅屬一般人休閒
    消費之需，對社會秩序不生影響。
  (二)經查，被告寅○○係先於九十一年六月四日上午十一時三十分許警訊中陳稱：「
    其於查獲當日剛開始玩，還沒有輸贏，連同本次共計前往大西洋遊藝場玩過三次
    ，未贏過錢，第一次輸四千元，第二次輸八千元」等語，此有該警訊筆錄一件可
    證，又於同日下午十五時警訊時供稱：「（問：贏的分數如何處理？）我不知如
    何處理，（問：再玩卡為何有五百、一千、五千等種？）應該是換現金，我還未
    換過所以不知向何店員換取。（問：共來過幾次？最近一次是何時？）共三次，
    約二、三個月前，（問：贏的分數有無兌換現金或物品？）之前有換過，是我朋
    友去向店方換現金」等語，竟於同日晚間九時許在檢察官偵訊中供稱：「（問：
    大西洋遊藝場是否換現金？）可以，如果我贏了，可以跟機台旁邊的小姐表示要
    換錢，把計分卡交給她，就可以到櫃臺領錢，我在幾天前有贏過二千元，（問：
    是否有看過其他賭客拿計分卡換錢？）都是拿記分卡給小姐，小姐會把計分卡拿
    到樓上，再叫我們到櫃臺領現金，（問：今天在現場何以不承認？）因為在場的
    人很多是員工，看到檢察官搜索時，都假裝是客人，所以我在現場不敢承認，怕
    有麻煩」等語。細繹被告寅○○同日所為三次供述，先在二次警訊中均稱未曾贏
    過錢，且除查獲當日外，僅曾在二、三個月前到該處把玩二次，竟又於偵訊中陳
    稱幾天前有贏過二千元云云，前後已有矛盾。況被告寅○○係住在彰化縣彰化市
    ○○○街四十二號，從事檳榔業，聯絡電話區域號碼為「０四七」，顯見被告聯
    絡地點亦係在彰化縣一帶，此有警訊筆錄可查，被告住所或職業均與高雄縣無特
    殊地緣關係，焉有在數日內二度前往位在高雄縣岡山鎮之大西洋遊藝場之理？是
    被告寅○○在偵訊中所述，已屬有疑。再者，被告寅○○第二次警訊筆錄係在岡
    山分局壽天派出所製作，該時被告寅○○並未與其他被告同時偵訊，何以其未供
    稱曾經贏過而兌換現金？況被告寅○○於檢察官偵訊中並未與其他被告隔離訊問
    ，此觀之偵訊筆錄可知，被告寅○○卻可為對其他被告不利之陳述，更可見其陳
    稱「在現場不敢承認」云云，顯係推諉之詞，被告寅○○於檢察官偵訊中所述是
    否屬實已有可疑，尚無證據可資認為其此部分自白與事實相符，而得採為論罪之
    依據。
  (三)次查，其餘賭客即被告己○○、酉○○、子○○、乙○○、丁○、申○○、庚○
    ○、亥○○、甲○○、戌○○、壬○○、巳○○（已另行審結）自警訊、偵訊及
    本院隔離訊問審理中，均一致供稱該處僅能兌換「再玩卡」，並無兌換現金或獎
    品等情事，核與該遊藝場負責人即被告丙○○、該遊藝場店員即被告丑○○、辰
    ○○、卯○○、戊○○、辛○○、午○○（已另行審結）等人於警、偵訊及本院
    審理中所述相符。倘被告丙○○所經營之「大西洋遊藝場」果有兌換現金情事，
    何以除被告寅○○外，竟無一賭客為此供述？況該處所查扣之物品除「再玩卡」
    及現金外，並無帳冊或兌換紀錄，苟賭客確得以積分兌換現金，又無任何兌領紀
    錄可憑，以大西洋遊藝場近百台遊戲機台之經營規模，豈有未設計查核店員是否
    確實按賭客積分提供現金之方法，而無從核對每日現金進出數字之理？足證被告
    己○○、酉○○、子○○、乙○○、丁○、申○○、庚○○、亥○○、甲○○、
    戌○○、壬○○、巳○○等人所述該遊藝場僅得兌換「再玩卡」供下次開分再玩
    使用，不得兌換現金及獎品等語，應堪採信。況且，賭博罪係以賭博財物為要件
    ，然一般所謂之「財物」係指金錢或其他有經濟上價值之有體物而言，此種「再
    玩卡」既只得用以繼續打玩電動玩具，應屬無形之財產上利益，並非此處所稱之
    「財物」。故被告寅○○於第一次警訊中所陳其不知系爭電動玩具如何兌換現金
    乙節，應堪採信，其把玩本件扣案電子遊戲機台所為，尚難認該當於賭博罪之構
    成要件。
  (四)又查，被告癸○○查獲當日係前往大西洋遊藝場觀看，而被告未○○則係前往該
    處詢問其母癸○○何時返家乙節，業據被告癸○○、未○○二人供述內容互核相
    符。被告癸○○、未○○既均堅決否認有進入該遊藝場把玩之事實，且別無其他
    積極證據可資證明其有把玩本件扣案電子遊戲機台賭博之犯行，自難以賭博罪相
    繩，更無待於其他有利於被告之證據。此外，復查無其他積極證據證明被告等人
    有賭博罪之犯行，既無法證明被告犯罪，依前開說明，自應為上述被告等人均無
    罪之諭知。
四、被告寅○○經合法傳喚，無正當理由不到庭，本院認本件係應為無罪之案件，爰
    不待其陳述逕行判決，附此敘明。
據上論斷，應依刑事訴訟法第三百零一條、第三百零六條，判決如主文。
中    華    民    國    九十二    年      二      月        二十四      日
                                  臺灣高雄地方法院刑事第七庭
                                      法  官  汪  怡  君
右為正本，係照原本作成，證明與原本無異。
如不服本判決，應於送達後十日內，向本院提出上訴狀。
                                      書記官  李  梅  芬
中    華    民    國    九十二    年      二      月        二十五      日


司法院資訊處製作；財團法人民間司法改革基金會備份。
